【裁判字號】    89,易,2863
【裁判日期】    890822
【裁判案由】    竊盜等
【裁判全文】
臺灣高雄地方法院刑事判決                        八十九年度易字第二八六三號
    公  訴  人  臺灣高雄地方法院檢察署檢察官
    被      告  乙○○
右列被告因竊盜等案件，經檢察官提起公訴（八十九年度偵字第二九三四號），本院
判決如左：
    主  文
乙○○行使變造關於能力之證書，足以生損害於公眾及他人，處有期徒刑參月，如易
科罰金，以參佰元折算壹日。
扣案駕駛執照上「乙○○」之照片壹張沒收。
    事  實
一、乙○○有毒品危害防制條例等前科，因所犯肅清煙毒條例案件假釋後再施用毒品
    ，經臺灣高雄地方法院檢察署報請撤銷假釋，拒不到案執行殘刑，而為臺灣高雄
    地方法院檢察署通緝在案。於民國八十九年一月二十四日晚間十一時許，在其住
    處即高雄市三民區○○○路一六三之十四號六樓客廳中，見其胞弟丙○○之汽車
    駕駛執照乙枚置於該處，因思及其現為通緝犯，為求掩飾其通緝犯身份，以避免
    前案殘刑之執行，竟萌歹念，意圖為自己不法之所有，竊取丙○○之右開駕照（
    此部分親屬間竊盜未經告訴），得手後，旋將丙○○之照片取下，換貼其本人之
    照片於上，而變造前開駕駛執照，足以生損害於丙○○及車輛監理機關對駕駛人
    管理之正確性。嗣乙○○於同年月二十六日十四時三十分許，在高雄市○○區○
    ○街一五三巷口前，因形跡可疑，為警臨檢盤查，復出示上開變造之駕照而行使
    之，企圖矇混，因巡警發覺該變造之駕駛執照上鋼印有異而及時識破，而查悉上
    情，並扣得右揭由乙○○所變造之駕駛執照乙張。
二、案經高雄市警察局三民第一分局移請臺灣高雄地方法院檢察署檢察官偵查起訴。
    理  由
一、訊據被告乙○○對於前開竊取丙○○之駕駛執照並將之變造，於警臨檢時並持以
    行使等事實均坦承不諱，核與被害人丙○○於警訊時供訴之情節相符，亦與證人
    即當場查獲之警員甲○○於本院審理時之證述相一致，被告之自白可信為真實；
    此外，亦復有變造之駕駛執照一枚附卷可稽，被告犯罪事證明確，犯行洵堪認定
    。
二、核被告乙○○所為，係犯刑法第二百十六條、第二百十二條之行使變造特種文書
    罪。其變造特種文書之低度行為，為其後行使特種文書之高度行為所吸收，不另
    論罪。審酌被告犯罪後坦承犯行，態度非惡，且其係為求脫免刑責之執行，方變
    造他人駕照冀求避免司法機關之通緝，雖為不法，惟惡性非鉅，復亦未持之犯其
    他之罪等一切情狀，量處如主文所示之刑，併諭知易科罰金之折算標準，以昭炯
    戒。扣案駕駛執照上「乙○○」之照片一張，係被告所有，供犯本罪之物，業據
    被告供承在卷，爰依刑法第三十八條第一項第二款之規定，宣告沒收。
三、公訴意旨另以：被告乙○○有毒品危害防制條例等前科，因所犯肅清煙毒條例案
    件假釋後再施用毒品，經本署報請撤銷假釋，拒不到案執行殘刑，而為本署通緝
    在案。乃其為掩飾其通緝犯身份，竟意圖為自己不法之所有，於八十九年一月二
    十四日晚間十一時許在其住處高雄市三民區○○○路一六三之十四號六樓客廳竊
    取其胞弟丙○○之汽車駕駛執照乙枚，旋將張世宗之照片取下，換貼其本人之照
    片於上，變造前開駕駛執照，足以生損害於張世宗及車輛監理機關對車輛管理之
    正確性。並於同年月二十五日持往高雄小港機場，出示該變造之駕駛執照購買機
    票劃位北上而行使之；因認告尚犯有刑法第三百二十條第一項之竊盜罪，並就八
    十九年一月二十五日前往機場購買機票出示變造駕照之部分亦犯有刑法第二百十
    六條、第二百十二條之行使變造特種文書罪等語。惟按，告訴或請求乃論之罪，
    未經告訴、請求者，應諭知不受理判決，刑事訴訟法第三百零三條第三款定有明
    文；又直系血親、配偶或其他五親等內血親或三親等內姻親之間，犯竊盜罪者，
    須告訴乃論，刑法第三百二十四條定有明文；又犯罪事實應依證據認定之，無證
    據不得推定其犯罪事實；被告之自白，不得作為有罪判決之唯一證據，仍應調查
    其他必要之證據，以察其是否與事實相符，刑事訴訟法第一百五十四條及同法第
    一百五十六條第二項亦分別著有明文在案。經查：
（一）本件被告所竊得被害人丙○○之駕駛執照而涉犯竊盜罪部分，因丙○○為被告
      之胞弟，業據被害人丙○○於警訊中陳述明確（見丙○○警訊筆錄），屬二親
      等之血親，則被告竊取丙○○駕駛執照所涉犯竊盜罪之部分，依前開說明，須
      告訴乃論，惟被害人丙○○並未於警訊或檢察官偵查時提出告訴，惟公訴人既
      認此部分與前開論罪之部分，有牽連犯之裁判上一罪之關係，爰不另為不受理
      判決之諭知。
（二）訊據被告乙○○堅詞否認有於八十九年一月二十五日前往小港機場購買機票並
      出示變造之駕照，辯稱：雖有至機場，但後來並未買機票等語；經查，被告雖
      於警訊時自承曾於八十九年一月二十五日因購買機票而出示變造之駕照，然既
      已於本院審理時翻異前詞，則除被告於警訊時之自白外，並查無其他證據可認
      被告確曾於八十九年一月二十五日有行使變造駕照之行為，惟公訴人既認此部
      分與前開論罪之行使變造特種文罪有連續犯之裁判上一罪之關係，亦不另為無
      罪之諭知，併此敘明。
據上論斷，應依刑事訴訟法第二百九十九條第一項前段，刑法第二百十六條、第二百
十二條、第四十一條、第三十八條第一項第二款，罰金罰鍰提高標條例第一條前段、
第二條，判決如主文。
本案經檢察官吳茂松到庭執行職務。
中    華    民    國    八十九    年      八      月      二十二      日
                                  臺灣高雄地方法院刑事第六庭
                                      法  官  李怡諄
右正本證明與原本無異。
如不服本判決，應於判決送達後十日內，向本院提出上訴狀。
                                      書記官  陳福記
中    華    民    國      八十九      年      八      月      二十二    日
附錄法條：刑法第二百十二條、二百十六條
中華民國刑法第二百一十二條
(偽造變造特種文書罪)
偽造、變造護照、旅券、免許證、特許證及關於品行、能力服務或其他相類之證書、
介紹書，足以生損害於公眾或他人者，處一年以下有期徒刑、拘役或三百元以下罰金
。
中華民國刑法第二百一十六條
(行使偽造變造或登載不實之文書罪)
行使第二百十條至第二百十五條之文書者，依偽造、變造文書或登載不實事項或使登
載不實事項之規定處斷。


司法院資訊處製作；財團法人民間司法改革基金會備份。
